臺灣臺南地方法院民事裁定
109年度消債更字第423號
聲  請  人
即債 務 人  莊智堯  
代  理  人  陳欣怡律師
上列當事人因消費者債務清理事件聲請更生，本院裁定如下：
    主    文
債務人莊智堯自民國一一０年三月四日下午五時起開始更生程序
，並命司法事務官進行本件更生程序。
    理    由
一、按債務人不能清償債務或有不能清償之虞，且無擔保或無優
    先權之債務總額未逾新臺幣（下同）1,200萬元者，於法院
    裁定開始清算程序或宣告破產前，得向法院聲請更生；債務
    人對於金融機構負債務者，在聲請更生或清算前，應向最大
    債權金融機構請求協商債務清償方案，或向其住、居所地之
    法院或鄉、鎮、市、區調解委員會聲請債務清理之調解；協
    商或調解成立者，債務人不得聲請更生或清算，但因不可歸
    責於己之事由，致履行有困難者，不在此限；法院開始更生
    程序之裁定，應載明其年、月、日、時，並即時發生效力，
    消費者債務清理條例第3條、第42條第1項、第45條第1項、
    第151條第1項、第7項分別定有明文。
二、本件聲請意旨略以：債務人積欠無擔保或無優先權債務總額
    約720,000元，為清理債務，前向本院聲請債務清理調解（1
    09年度南司消債調字第633號），因最大債權金融機構玉山
    商業銀行股份有限公司（下稱玉山銀行）未提出清償方案，
    致調解不成立，債務人爰依消費者債務清理條例提出本件更
    生之聲請等語。
三、經查：
  ㈠按本條例所稱消費者，指5年內未從事營業活動或從事小規模
    營業活動之自然人；前項小規模營業指營業額平均每月20萬
    元以下者；又本條例第2條第1項所稱5年內從事小規模營業
    活動，係指自聲請更生或清算前1日回溯5年內，有反覆從事
    銷售貨物、提供勞務或其他相類行為，以獲取代價之社會活
    動，依其5年內營業總額除以實際經營月數之計算結果，其
    平均營業額為每月20萬元以下者而言，例如：平均月營業額
    未逾20萬元之計程車司機、小商販等即屬之，消費者債務清
    理條例第2條第1、2項及辦理消費者債務清理事件應行注意
    事項第1點分別定有明文。依財團法人金融聯合徵信中心當
    事人綜合信用報告所示（見本院卷第27頁），債務人為○○金
    屬工業有限公司（下稱○○公司）之股東，○○公司業經主管機
    關於民國109年5月13日以新北府經司字第1098032953號函為
    解散登記，有公司基本資料（見本院卷第79頁）在卷足憑。
    而安達公司自104年11月至107年12月間平均每月銷售額約17
    9,091元（計算式：4,298,194元÷24月＝179,091元，元以下
    四捨五入），有財政部北區國稅局109年12月18日北區國稅
    新莊銷審字第1092462786號函覆營業人銷售額與稅額申報書
    （見本院卷第93至121頁）在卷可參，足認債務人雖於聲請
    更生前5年內擔任○○公司之股東及保證人，然○○公司平均每
    月之營業額低於20萬元，揆諸前揭說明，債務人屬從事小規
    模營業活動之自然人。
  ㈡查債務人積欠無擔保或無優先權債務總額未逾1,200萬元，前
    為清理債務，曾向本院聲請與債權人間債務清理之調解，最
    大債權金融機構玉山銀行未提出清償方案，致調解不成立，
    債務人於調解不成立後向本院聲請更生等情，業據債務人提
    出財產及收入狀況說明書、債權人清冊、財團法人金融聯合
    徵信中心當事人綜合信用報告及調解不成立證明書為（見本
    院卷第23-32、37、53頁）證，並經本院調取109年度南司消
    債調字第633號卷查證屬實，是債務人無擔保或無優先權之
    債務總額未逾1,200萬元，且提起本件更生聲請前，已踐行
    前置調解程序而調解不成立之事實，應堪認定。
  ㈢債務人主張其任職於○○機械工業有限公司，每月薪資約22,97
    0元乙節，有帳戶交易明細（見109年度南司消債調字第633
    號卷第31頁）可證，亦與債務人勞保投保資料（見本院卷第
    51頁）大致相符，且其名下並無其他資產，有稅務電子閘門
    財產所得調件明細表（見本院卷第61至65頁）。基此，債務
    人主張每月薪資收入為22,970元之事實，堪屬可採，故其償
    債能力自應以上開之薪資為據。
  ㈣按消費者債務清理條例立法目的係為使不幸陷入經濟困境之
    人得以清理債務、重建生活，並在清理債務過程中能適度保
    有符合人性尊嚴之最低基本生活所需，而非維持債務人過去
    慣常之寬裕生活型態，否則非僅有悖於消費者債務清理條例
    之意旨，更係將債務人因個人浪費或財務管理失控之風險不
    當轉嫁予金融機構負擔，顯非公允。故為妥適調整債務人與
    債權人及其他利害關係人間之權利義務關係，保障債權人獲
    得公平受償，並謀求消費者經濟生活之重建復甦機會，法院
    對於債務人每月必要生活費用之數額，自不可僅以債務人之
    主張為斷，而應參酌消費者債務清理條例第64條之2第1項關
    於同條例第64條第2項第4款所稱必要生活費用之認定標準定
    之，方屬允洽。次按，債務人必要生活費用，以最近一年衛
    生福利部或直轄市政府所公告當地區每人每月最低生活費1.
    2倍定之，消費者債務清理條例第64條之2第1項定有明文。
    復按債務人為使其有經濟復甦更生之機會，自應以誠實及信
    用之原則面對自己之債務，積極勉力謀求更生償債方案，除
    應積極開源努力勤奮工作以增加收入償還債務外，尚須節流
    儉樸其生活需求而適當控制其生活費用支出，以達成勉力履
    行債務。而參酌臺南市110年度之每人每月最低生活費為13,
    304元，該生活費標準係按照政府最近1年平均每人消費支出
    （包括食品費、衣著鞋襪費、房租水電費、家居管理費、醫
    療保健費、交通通訊費、娛樂教育費及雜項支出）百分之60
    訂定，故消費者債務清理條例事件之債務人每月生活費標準
    自堪以最近1年衛生福利部或直轄市政府所公告當地區每人
    每月最低生活費1.2倍即15,965元計之【計算式：13,304×1.
    2＝15,965】。債務人雖主張其每月生活必要支出費用平均為
    16,000元【計算式：餐費8,000元+交通費1,000元+電話費1,
    500元+水電瓦斯1,500元+其他雜支4,000元】(見本院卷第47
    頁)，然該數額顯已逾越首揭標準15,965元，從而，其每月
    個人生活必要支出自應以15,965元為據。
  ㈤綜上各情，債務人每月實際所得約22,970元，扣除每月生活
    必要費用15,965元後，僅剩餘7,005元，而玉山銀行陳報債
    權總額為961,858元（見本院卷第127頁），依玉山銀行於本
    院函詢後提出之「分132期、年利率百分之1、每月10日清償
    5,775元」、「分180期、年利率百分之1、每月10日清償4,3
    19元」清償方案，均已超過消費者債務清理條例第53條所定
    之6年清償期。從而，堪認債務人已達不能清償債務之程度
    。
四、綜上所述，債務人之收入扣除必要生活費用後，已有不能清
    償債務之情形，且其係從事小規模營業活動之自然人，無擔
    保或無優先權之債務未逾1,200萬元，亦曾踐行前置調解程
    序而調解不成立，復未經法院裁定開始清算程序或宣告破產
    （見本院卷第55頁），又查無消費者債務清理條例第6條第3
    項、第8條或第46條各款所定應駁回更生聲請之事由存在，
    則本件債務人聲請更生，於法應屬有據，爰裁定如主文所示
    。
五、末按，法院裁定開始更生或清算程序後，得命司法事務官進
    行更生或清算程序，必要時得選任律師、會計師或其他適當
    之自然人或法人一人為監督人或管理人，消費者債務清理條
    例第16條第1項定有明文。本件既經本院裁定開始更生程序
    ，爰併依前開規定，命司法事務官進行更生程序。
中　　華　　民　　國　　110 　年　　3 　　月　　4 　　日
                  消債法庭法  官　田幸艷
上開裁定正本核與原本無異。
本裁定不得抗告。
本裁定已於110年3月4日下午5時公告。
中　　華　　民　　國　　110 　年　　3 　　月　　4 　　日
                          書記官  駱映庭